臺灣高等法院刑事判決　　　　　　　　96年度上訴字第1525號
　上　訴　人　臺灣桃園地方法院檢察署檢察官
　被　　　告　甲○○
　指定辯護人　本院公設辯護人李廣澤
上列上訴人因被告違反毒品危害防制條例案件，不服臺灣桃園地
方法院94年度訴字第1456號，中華民國95年3月5日第一審判決（
起訴案號：臺灣桃園地方法院檢察署94年度偵字第3302號），提
起上訴，本院判決如下：
    主  文
上訴駁回。
    理  由
一、公訴意旨略以：被告甲○○明知安非他命係毒品危害防制條
    例第2 條第2 項第2 款所規定之第二級毒品，不得製造、運
    輸或販賣，竟基於販賣第二級毒品安非他命之犯意，於民國
    （下同）94年1月23日晚間8時許，在桃園縣八德市○○街與
    介壽路口，以新臺幣（下同） 1,000元之價格，販賣第二級
    毒品安非他命予案外人劉延成，嗣為警於94年1月26日下午5
    時許，在桃園縣八德市○○街 56巷4弄11號循線查獲，因認
    被告甲○○涉犯毒品危害防制條例第4條第2項之販賣第二級
    毒品罪嫌云云。
二、按犯罪事實應依證據認定之，無證據不得認定犯罪事實；又
    不能證明被告犯罪者，應諭知無罪之判決，刑事訴訟法第15
    4條第2項、第301條第1項分別定有明文。而所謂認定犯罪事
    實之證據，係指足以認定被告確有犯罪行為之積極證據而言
    ，該項證據自須適合於被告犯罪事實之認定，始得採為斷罪
    資料，如未能發現相當證據，或證據不足以證明，自不能以
    推測或擬制之方法，以為裁判之基礎。苟積極證據不足為不
    利於被告事實之認定時，即應為有利於被告之認定，更不必
    有何有利之證據。又認定犯罪事實所憑之證據，雖不以直接
    證據為限，間接證據亦包括在內；然而無論直接或間接證據
　　，其為訴訟上之證明，須於通常一般之人均不致有所懷疑，
 　 而得確信其為真實之程度者，始得據為有罪之認定，倘其證
    明尚未達到此一程度，而有合理之懷疑存在時，即難遽採為
    不利於被告之認定（參照最高法院 30年上字第816號、76年
    台上字第4896號、40年臺上字第86號判例）。
三、查本件公訴人據以認定被告甲○○涉有販賣第二級毒品安非
    他命罪嫌，無非係以證人劉延成於警詢及偵查中之證述、被
    告與證人劉延成之通聯紀錄等為其主要論據。訊據被告甲○
　　○堅詞否認有販賣第二級毒品安非他命予劉延成之犯行，辯
  　稱：伊認識劉延成，但沒有賣毒品給他，伊不知道他為什麼
    會說伊有賣毒品安非他命給他。伊會打電話給他是要跟他要
    錢，不是談什麼買賣毒品事宜云云，經查：
(一)證人劉延成於94年1月25日下午1時許，駕駛車牌號碼8155-F
    P號自小客車，行經臺北市○○區○○路155巷46號前，經警
    查獲其涉有施用毒品安非他命罪嫌，並當場扣得供施用毒品
    安非他命所用之吸食器 1組，嗣經警帶同證人劉延成返回石
    牌派出所製作警詢筆錄，證人劉延成證稱：伊施用之安非他
    命於94年1月23日晚間8時許，在桃園縣八德市○○街、介壽
    路口，以1,000元之代價，向被告購得1小包（約 0.6公克）
    等語，臺北市政府警察局北投分局因而依證人劉延成上開指
    證，於 94年1月26日向台灣桃園地方法院聲請對被告位於桃
    園縣八德市○○街 56巷4弄11號之住處及被告之身體核發搜
    索票，經該院核發 94年度聲搜字第101號搜索票執行搜索，
    於同日在被告上開住處扣得第二級毒品安非他命一包（毛重
    0.25公克，淨重 0.05公克）、安非他命吸食器1組等情，此
    據被告供承在卷，並經證人劉延成於原審法院審理時證述明
    確，且有台灣桃園地方法院 94年度聲搜字第101號搜索票、
    臺北市政府警察局北投分局搜索扣押筆錄各乙份在卷可稽，
    嗣證人劉延成於偵查時復證稱：伊自 93年底至94年1月25日
    為警查獲前一天，在大湳地區曾向被告購買毒品安非他命 5
    、6次，每次1,000元，均係先以伊使用之0000000000號行動
    電話與被告使用之0000000000號行動電話聯絡後再前往交易
    云云（見偵查卷第59頁背面、第60頁背面），證人劉延成於
    警詢及偵查時固一再指述曾向被告購買毒品安非他命之情，
    惟證人劉延成於原審法院審理時，經交互詰問並具結證稱伊
    施用之毒品安非他命係於為警查獲前一、二天中午，還是下
    午，在大溪崎頂地區，向一位原住民的朋友購買的，並非向
    被告購買，因為伊為警查獲時，抓伊的警察很兇，一直叫伊
    講一個名字．伊沒有辦法，只好說出被告的名字，實際上伊
    並未向被告購買毒品，嗣後於偵查中，伊本欲向檢察官說出
    實情，但伊到地檢署時，看到抓伊的 2位警員也在場，因為
    心裡害怕，所以伊才說是向被告購買毒品等語（見原審卷第
    89頁至第91頁），證人劉延成就其是否曾向被告購買毒品安
    非他命乙節，先後所述已有不一，且證人劉延成並於交互詰
    問時詳述何以於警詢及偵查時指述向被告購買毒品安非他命
    之原由，而查證人劉延成與查獲其之警員邵元孝確有於94年
    5 月10日同時到台灣桃園地方法院檢察署作證，則證人劉延
    成上揭指述向被告購買毒品安非他命，若無確切證據足以證
    明確與事實相符，自難遽採為被告不利之證據。
(二)證人劉延成指述於94年1月23日晚上8時許，在桃園縣八德市
　　○○街、介壽路口，以一千元之代價向被告購重約 0.6公克
  　之安非他命一包，而依證人劉延成於原審法院審理時證稱自
    85年間即開始施用毒品安非他命，每次施用零點幾公克之安
    非他命等語，則被告於 94年1月26日經警在其上開住處查獲
    之毒品安非他命一包，其毛重0.25公克，而淨重僅0.05公克
    ，數量微小，此毒品安非他命是否即係證人劉延成向被告所
    購買之毒品，已有可疑，且若依證人劉延成所述，係以其使
    用之0000000000號行動電話與被告使用之0000000000號行動
　　電話聯絡後再前往交易毒品，惟依卷附之0000000000號行動
　  電話與0000000000號行動電話之通聯紀錄顯示，就證人劉延
    成所述於94年1月23日晚上8時許向被告購買毒品安非他命前
    未久，各該行動電話間並無通聯紀錄，且若係證人劉延成以
    電話聯絡被告欲購買安非他命，何以均係由被告撥打電話予
    證人劉延成，而無證人劉延成以上開行動電話撥話至被告上
    揭行動電話之紀錄（見原審卷第113頁、第157頁），是證人
    劉延成上揭指述於94年1月23日晚上8時許，在桃園縣八德市
    ○○街與介壽路口，向被告購買重約 0.6公克之毒品安非他
    命乙包等情，是否屬實，非無可疑。
(三)再者，被告若係從事販賣毒品安非他命，則為應付不特定人
    隨時購買之需，衡情被告當備有相當數量之毒品安非他命，
    或已分裝成一定數量之毒品安非他命，並備有為供販賣毒品
    所用之分裝袋、電子磅秤及其他分裝器具等，惟經警於94年
    1月26日下午5時許，持台灣桃園地方法院核發之搜索票，前
    往被告位於桃園縣力霸街 56巷4弄11號之住處搜索時，僅扣
    得毛重0.25公克、淨重0.05公克毒品安非他命一包及安非他
    命吸食器一組，此顯不足以佐證被告確有從事販賣毒品安非
    他命之情，而依被告供承伊有吸食安非他命云云，暨被告為
    警查獲後所採集之尿液經送請檢驗結果，發現呈安非他命之
    陽性反應，有台灣尖端先進生技醫藥股份有限公司濫用藥物
    檢驗報告乙紙在卷可參（見偵查卷第53頁），是被告為警查
    獲之毒品安非他命及吸食器，僅足以佐證被告有施用毒品安
    非他命之事實（被告非法施用毒品安非他命犯行，業經另案
    判決確定），尚難以此為被告涉有販賣毒品安非他命之憑據
    。
(四)依毒品危害防制條例第17條規定，犯同條例第 10條第2項之
    施用第二級毒品罪，供出毒品來源，因而破獲者，得減輕其
    刑，此證人即查獲警員邵元孝於原審法院審理時亦到庭證稱
    於查獲劉延成涉嫌施用毒品安非他命犯行時曾告知此規定等
    語在卷，證人劉延成指述向被告購買毒品安非他命，有因而
    獲減刑之寬典，惟證人劉延成此有利於己而不利於被告之指
    述，非但先後不一，且其所述向被告購買毒品安非他命之情
    ，並無何補強證據足以證明確與事實相符，自難遽依證人劉
    延成片面且先後不一之指述，即認被告有上揭公訴人指訴之
    販賣毒品安非他命之犯行。
　綜上所述，證人劉延成固於警詢及偵查中指述曾以所使用之行
  動電話與被告之行動電話聯絡，而向被告購買毒品安非他命云
  云，惟證人劉延成嗣於原審法院審理時，經交互詰問並具結證
  稱否認有向被告購買毒品安非他命，證人劉延成就其是否曾向
  被告購買毒品安非他命乙節，先後所述已有不一，且依證人劉
  延成所用之0000000000號行動電話與被告使用之0000000000號
　行動電話通聯紀錄以觀，亦難據以證明證人劉延成有向被告購
  買毒品安非他命之事實，是本件被告既始終否認有販賣毒品安
  非他命予證人劉延成，而證人劉延成指述向被告購買毒品安非
  他命並無何補強證據足資證明確與事實相符，自難遽認被告涉
  有販賣毒品安非他命犯行，被告所辯並無販賣毒品安非他命予
  劉延成云云，應堪採信。被告犯罪尚屬不能證明，原審因而以
  不能證明被告犯罪，而為被告無罪之諭知，經核並無不合，檢
  察官上訴意旨以證人劉延成與被告既無仇隙，證人劉延成於警
  詢及偵查中指述向被告購買毒品安非命，應非設詞誣陷，而具
  有可信之情況，因認被告顯有販賣毒品安非他命予證人劉延成
  ，自應負販賣第二級毒品安非他命罪責，而指摘原審判決被告
  無罪係屬不當，惟此依上開所述，尚難認有理由，應予駁回。
據上論斷，應依刑事訴訟法第368條，判決如主文。
本案經檢察官黃全祿到庭執行職務。
中　　華　　民　　國　　96　　年　　6 　　月　　29　　日
　　　　　　　　　刑事第五庭    審判長法　官  吳  敦
　　　　　　　　　　　　　　　　　    法　官  吳啟民
　　　　　　　 　 　　　　　　　　　　法　官  張傳栗
以上正本證明與原本無異。
如不服本判決，應於收受送達後十日內向本院提出上訴書狀，其
未敘述上訴之理由者並得於提起上訴後十日內向本院補提理由書
（均須按他造當事人之人數附繕本）。
                                      書記官  李佩真
中　　華　　民　　國　　96　　年　　6 　　月　　29　　日
